---
title: "report"
format: html
---

```{r}
library(tidyverse)
df <- read_csv("../data/ecommerce_orders.csv")
source("../scripts/02_data_cleaning_and_prep.R")
source("../scripts/03_stat_summary.R")
source("../scripts/04_visualization.R")
```

## Introduktion

Detta projekt analyserar orderdata från ett e-handelsföretag i syfte att ge ledningen ett bättre beslutsunderlag. Analysen fokuserar på två huvudfrågor: hur returgraden varierar mellan produktkategorier, regioner och kundtyper, samt om längre leveranstid hänger ihop med högre returbenägenhet.

Utöver detta undersöker vi även \[...\].

Målet är att identifiera konkreta mönster i datan som företaget kan använda för att minska returer och förbättra kundupplevelsen.

#### Share by customer segment

```{r}
share_segment
```

```{r}
p1
```

Tolkning: Diagrammet visar fördelningen av kunder mellan olika kundsegment. Resultatet visar att segmentet Consumer är det största (52,9%) Detta följs av Small Business (30,2%) och Corporate (16,9%). Detta indikerar att företaget främst har en konsumentdriven kundbas.

#### Share by customer type

```{r}
share_customer_type
```

```{r}
p2
```

Tolkning: Detta diagram visar fördelningen av kundtyper i datasetet. Returning customers utgör den största andelen (61.3%), följt av New customers (24.5%) och VIP customers (14.2%). Detta indikerar att återkommande kunder dominerar kundbasen.

#### Share by product category

```{r}
share_category
```

```{r}
p3
```

Tolkning: Diagrammet visar fördelningen av försäljning mellan olika produktkategorier. Electronics är den största kategorin (24.3%), följt av Fashion (23.5%), Home (20.7%), Beauty (15.9%) och Sports (15.6%). Detta visar att försäljningen är relativt jämnt fördelad mellan kategorierna men Electronics och Fashion dominerar något.

#### Share by delivery group

```{r}
share_delivery_group
```

```{r}
p4
```

Tolkning: Diagrammet visar fördelningen av ordrar baserat på leveranstid. Majoriteten av beställningarna tillhör kategorin Medium (3–5 dagar) med 66.2%. Därefter följer Fast (1–2 dagar) med 23.2%. Slow (6–9 dagar) utgör den minsta andelen med 10.6%.

#### Average Order value by customer segment

```{r}
 value_by_segment
```

```{r}
p10
```

Tolkning: Diagrammet visar genomsnittligt och median ordervärde för olika kundsegment. Small Business har det högsta genomsnittliga ordervärdet (346), följt av Consumer (322).Corporate har det lägsta genomsnittliga ordervärdet (235). Medianvärdena är relativt lika mellan segmenten (cirka 135–162), vilket indikerar att skillnader i medelvärde kan påverkas av vissa höga ordervärden (outliers). Detta tyder på att Small Business-kunder tenderar att göra större köp,medan Corporate-kunder i genomsnitt handlar mindre per order. Slutsatsen är att olika kundsegment har olika köpbeteenden,vilket kan användas för att anpassa marknadsföring och erbjudanden.

## Fråga 1 - Hur skiljer sig returgrad mellan olika kategorier, regioner eller kundtyper?

#### Return rate by product category

```{r}
returns_by_category
```

```{r}
p5
```

Tolkning Diagrammet visar returfrekvensen för olika produktkategorier. Fashion har den högsta returgraden (16.2%), följt av Home (15.9%) och Beauty (15.1%). Electronics har en något lägre returgrad (13.2%), medan Sports har den lägsta returgraden (10.9%).

#### Return rate by region

```{r}
returns_by_region
```

```{r}
p6
```

Tolkning: Diagrammet visar returfrekvensen för olika regioner. Regionen West har den högsta returgraden (18.8%), följt av South (15.6%) och East (13.0%). North har den lägsta returgraden (11.3%), vilket tyder på färre returer i denna region jämfört med övriga.

#### Return rate by customer type

```{r}
returns_by_customer_type
```

```{r}
p7
```

Tolkning: Diagrammet visar returfrekvensen för olika kundtyper. New customers har den högsta returgraden (18.0%), följt av VIP-kunder (13.4%) och Returning customers (13.2%). Detta indikerar att nya kunder tenderar att returnera produkter oftare än mer etablerade kunder. En möjlig förklaring kan vara att nya kunder har mindre erfarenhet av produkter eller att deras förväntningar inte alltid matchar verkligheten.

#### Return rate by order value tier

```{r}
returns_by_order_value_tier
```

```{r}
p9
```

Tolkning: Diagrammet visar returfrekvensen för olika ordervärdesnivåer. Lågprisordrar (Low) har den högsta returgraden (16.4%), följt av Medium (15.6%). Premium har en något lägre returgrad (13.6%), medan High har den lägsta returgraden (12.0%). Detta tyder på att kunder som köper billigare produkter tenderar att returnera varor oftare än kunder som köper dyrare produkter.

#### Combination of segment and customer type with return rate


```{r}
 returns_by_segment_type
```

```{r}
p12
```

Tolkning:
Diagrammet visar returfrekvensen uppdelat efter både kundsegment och kundtyp.
Det ger en mer detaljerad bild av kundbeteendet.
Bland New customers har Small Business den högsta returgraden (21.7%), följt av Corporate (18.0%) och Consumer (16.3%).
Detta indikerar att nya kunder inom Small Business-segmentet är särskilt benägna att returnera produkter.
För Returning customers är returgraderna generellt lägre och mer stabila, där Corporate (14.3%), Consumer (13.3%) och Small Business (12.7%) ligger nära varandra.

VIP-kunder visar en varierande returgrad, där Corporate (14.3%) och Consumer (13.9%) ligger på liknande nivåer, medan Small Business har en betydligt lägre returgrad (7.7%).

Detta tyder på att kundtyp har en stark påverkan på returbenägenhet, särskilt för nya kunder, medan mer etablerade kunder (Returning och VIP) uppvisar mer stabilt beteende.
Slutsatsen är att kombinationen av kundsegment och kundtyp ger viktiga insikter, där fokus bör ligga på att minska returer bland nya kunder, särskilt inom Small Business-segmentet.


# Fråga 2 - Finns det tecken på att längre leveranstid hänger ihop med fler returer?

#### Shipping days by region

```{r}
shipping_by_region
```

```{r}
p11
```

#### Return rate by region

```{r}
p6
```

Tolkning: Diagrammet visar genomsnittlig leveranstid för olika regioner. East har den längsta genomsnittliga leveranstiden (4.47 dagar), följt av South (3.75 dagar) och West (3.59 dagar). North har den kortaste leveranstiden (3.10 dagar), vilket indikerar mer effektiva leveranser i denna region. Slutsatsen är att förbättring av leveransprocesser i vissa regioner, särskilt East, kan bidra till bättre kundupplevelse och potentiellt minska returer.

#### Return rate by delivery group

```{r}
returns_by_delivery
```

```{r}
p8
```

Tolkning: Diagrammet visar returfrekvensen baserat på olika leveransgrupper. Slow (6–9 dagar) har den högsta returgraden (20.8%), följt av Medium (3–5 dagar) med 15.0%. Fast (1–2 dagar) har den lägsta returgraden (9.9%), vilket tyder på att snabbare leveranser är kopplade till färre returer. Detta indikerar att längre leveranstider kan påverka kundnöjdheten negativt och öka sannolikheten för returer. Kunder kan bli mer otåliga eller ändra sin uppfattning om produkten när leveransen tar längre tid. Slutsatsen är att leveranstid verkar vara en viktig faktor för returbenägenhet och kundupplevelse.

#### Checking the avg time for returned and not returned orders

```{r}
shipping_vs_return
```

```{r}
p13
```

Tolkning Diagrammet visar genomsnittlig leveranstid för ordrar som returnerats jämfört med de som inte har returnerats. Ordrar som har returnerats (Yes) har en högre genomsnittlig leveranstid på 3.98 dagar, jämfört med 3.55 dagar för ordrar som inte returnerats (No). Medianvärdet är högre för returnerade ordrar (4 dagar) jämfört med icke returnerade ordrar (3 dagar). Detta tyder på att längre leveranstider kan vara kopplade till en högre sannolikhet för returer. En möjlig förklaring är att längre väntetid kan påverka kundnöjdheten negativt. Slutsatsen är att snabbare leveranser kan bidra till att minska returer och förbättra kundupplevelsen.


## Egen frågeställning - \[...\]

Förslag på frågestellningar som vi kan välja:

Hur påverkar rabatter returgraden?\
Skiljer sig ordervärdet mellan kunder som returnerar och de som inte gör det?\
Vilka faktorer verkar hänga ihop med returgraden?\
Skiljer sig leveranstiden mellan regioner och påverkar det kundbeteende?

## Viktigaste resultat

\[...\]

## Slutsatser och begränsningar

\[...\]

## Metod

### 1. Dataförståelse

Datasetet innehåller orderdata och består av 1000 rader och 16 kolumner.

Numeriska variabler inkluderar exempelvis: `quantity`, `unit_price`, `discount_pct` och `shipping_days`.

Kategoriska variabler inkluderar: `customer_segment`, `customer_type`, `region`, `city` och `product_category`.

Det finns även en datumvariabel: `order_date`.

**Datasetet inehöll vissa saknade värden i variablerna:**

`campaign_source` 31st, `discount_pct` 27st, `payment_method` 25st, `shipping_days` 22st och `city` 21st. Resten av variablerna saknade inga värden.

**För vår analys och valda frågeställningar om returgrad** **och leveranstid, är följande variabler särskilt viktiga:**

`returned` = om ordern returnerats

`shipping_days` = leveranstid

`product_category`, `region`, `customer_type` = jämförelser mellan grupper

Används för att analysera returgrad och samband med leveranstid.

### 2. Datastädning och förberedelse

Datarensningen och förberedelsen av data gick igenom tre steg: standardisering och korrigering av data, hantering av saknade värden samt skapande av nya variabler.

**Standardisering**\
I det första steget standardiserades kolumner för att säkerställa att datan var konsekvent:

-   `order_id` och `customer_id` rensades från mellanslag och gjordes om till versaler, eftersom samma order annars kunde ha räknats som två olika om den stavades på olika sätt.

-   `order_date` konverterades till date format så att det går att sortera och räkna på datum.

-   `city`korrigerades manuellt för att hantera svenska specialtecken, annars hade samma stad dykt upp som flera olika städer i analysen.

-   `campaign_source` och `payment_method` rengjordes på samma sätt.

-   `returned` gjordes om från text (Yes/No) till siffror (1/0) för att kunna räkna ut returfrekvenser.

**Hantering av saknade värden**\
För kategoriska kolumner som saknade värden (`city`, `campaign_source`, `payment_method`) fylldes dem i med det vanligaste förekommande värdet i respektive kolumn.

För numeriska kolumner (`shipping_days`, `discount_pct`) användes medianen istället för medelvärdet, eftersom medianen påverkas mindre av extremvärden och därför ger en mer representativ bild av datan.

**Nya variabler**\
Fyra nya variabler skapades för att berika analysen:

-   `order_value` beräknar det faktiska ordervärdet efter rabatt.

-   `order_value_tier` delar in orders i fyra nivåer (Low, Medium, High och Premium) baserat på värde.

-   `delivery_group` grupperar leveranstiden i kategorier från snabb till mycket långsam.

-   `discount_tier` delar in rabatten i nivåer från ingen rabatt till hög rabatt.

Dessa variabler gör det enklare att se mönster och jämföra grupper i analysen.

### **3. Statistiska sammanfattningar**

Datasetet innehåller 1 000 ordrar från 255 unika kunder fördelade över 5 produktkategorier.

**Numeriska nyckeltal:**

Medelvärdet för ordervärde `order_value` var 314 kr, medan medianen låg på 152 kr. Den stora skillnaden tyder på att ett antal höga ordrar drar upp medelvärdet.

Genomsnittligt antal produkter per order `quantity` var 1,36 med en median på 1.

**Andelar:** - *Kundsegment:* `Consumer` utgjorde den största gruppen (52,9%), följt av `Small Business` (30,2%) och slutligen `Corporate` (16,9%).

-   *Kundtyp:* `Returning` klart största typ med (61,3%), följt av `New` (24,5%) och `VIP` (14,2%).

-   *Produktkategori:* `Electronics` (24,3%) och `Fashion` (23,5%) var de största kategorierna, följt av `Home` (20,7%), `Beauty` (15,9%) och `Sports` (15,6%).

-   *Leveranstid:* Den vanligaste leveranstiden för kunder är `Medium (3-5d)` (66,2%), följt utav `Fast (1-2d)` (23,2%) och till sist `Slow(6-9d)` med (10.6%).

**Returgrad och gruppjämförelser:** Den totala returgraden var 14,4%.

-   *Per produktkategori:* `Fashion` hade högst returgrad (16,2%), följt av `Home` (15,9%) och `Beauty` (15,1%). `Sports` hade lägst returgrad (10,9%).

-   *Per region:* `West` hade klart högst returgrad (18,8%), medan `North` hade lägst (11,3%).

-   *Per kundtyp:* Nya kunder (`New`) returnerade oftast (18,0%), jämfört med `VIP` (13,4%) och `Returning` (13,2%).

-   *Per leveransgrupp:* Långsammare leverans hänger ihop med fler returer — `Slow (6–9 dagar)` hade (20,8%) returgrad, `Medium   (3–5 dagar)` (15,0%) och `Fast (1–2 dagar)` (9,9%).

-   *Per ordervärde:* Baserat på tiering `order_value_tier` så är det lite vanligare att mindre ordrar oftare returneras. `Low` (16,4%) och `Medium` (15.6%) ligger något högre jämfört med `Premium` (13,6%) och `High` (12%)

**Ordervärde per kundsegment:** `Small Business` hade högst genomsnittligt ordervärde (346 kr), följt av `Consumer` (322 kr) och `Corporate` (235 kr).

**Leveranstid per region:** `East` hade längst genomsnittlig leveranstid (4,5 dagar), medan `North` hade kortast (3,1 dagar). `South` och `West` låg däremellan (3,8 respektive 3,6 dagar).
