---
title: "report"
format: html
---

```{r}
library(tidyverse)
df <- read_csv("../data/ecommerce_orders.csv")
source("../scripts/02_data_cleaning_and_prep.R")
source("../scripts/03_stat_summary.R")
source("../scripts/04_visualization.R")
```

## Introduktion

Detta projekt analyserar orderdata från ett e-handelsföretag i syfte att ge ledningen ett bättre beslutsunderlag. Analysen fokuserar på två huvudfrågor: hur returgraden varierar mellan produktkategorier, regioner och kundtyper, samt om längre leveranstid hänger ihop med högre returbenägenhet.

Utöver detta undersöker vi även \[...\].

Målet är att identifiera konkreta mönster i datan som företaget kan använda för att minska returer och förbättra kundupplevelsen.

## 

## Fråga 1 - Hur skiljer sig returgrad mellan olika kategorier, regioner eller kundtyper?

### Kategori

```{r}
# Return rate by product category
returns_by_category
```

-   placeholder for chart -

-   interpretation paragraph -

### Region

```{r}
returns_by_region
```

-   placeholder for chart -

-   interpretation paragraph -

### Kundtyp

```{r}
returns_by_customer_type
```

```{r}
returns_by_type_segment
```

-   placeholder for chart -

-   interpretation paragraph -

# Fråga 2 - Finns det tecken på att längre leveranstid hänger ihop med fler returer?

```{r}
returns_by_delivery
```

```{r}
shipping_vs_return
```

-   placeholder for chart -

-   interpretation paragraph -

## Egen frågeställning - \[...\]

Förslag på frågestellningar som vi kan välja:

Hur påverkar rabatter returgraden?\
Skiljer sig ordervärdet mellan kunder som returnerar och de som inte gör det?\
Vilka faktorer verkar hänga ihop med returgraden?\
Skiljer sig leveranstiden mellan regioner och påverkar det kundbeteende?

## Viktigaste resultat

\[...\]

## Slutsatser och begränsningar

\[...\]

## Metod

### 1. Dataförståelse

Datasetet innehåller orderdata och består av 1000 rader och 16 kolumner.

Numeriska variabler inkluderar exempelvis: `quantity`, `unit_price`, `discount_pct` och `shipping_days`.

Kategoriska variabler inkluderar: `customer_segment`, `customer_type`, `region`, `city` och `product_category`.

Det finns även en datumvariabel: `order_date`.

**Datasetet inehöll vissa saknade värden i variablerna:**

`campaign_source` 31st, `discount_pct` 27st, `payment_method` 25st, `shipping_days` 22st och `city` 21st. Resten av variablerna saknade inga värden.

**För vår analys och valda frågeställningar om returgrad** **och leveranstid, är följande variabler särskilt viktiga:**

`returned` = om ordern returnerats

`shipping_days` = leveranstid

`product_category`, `region`, `customer_type` = jämförelser mellan grupper

Används för att analysera returgrad och samband med leveranstid.

### 2. Datastädning och förberedelse

Datarensningen och förberedelsen av data gick igenom tre steg: standardisering och korrigering av data, hantering av saknade värden samt skapande av nya variabler.

**Standardisering**\
I det första steget standardiserades kolumner för att säkerställa att datan var konsekvent:

-   `order_id` och `customer_id` rensades från mellanslag och gjordes om till versaler, eftersom samma order annars kunde ha räknats som två olika om den stavades på olika sätt.

-   `order_date` konverterades till date format så att det går att sortera och räkna på datum.

-   `city`korrigerades manuellt för att hantera svenska specialtecken, annars hade samma stad dykt upp som flera olika städer i analysen.

-   `campaign_source` och `payment_method` rengjordes på samma sätt.

-   `returned` gjordes om från text (Yes/No) till siffror (1/0) för att kunna räkna ut returfrekvenser.

**Hantering av saknade värden**\
För kategoriska kolumner som saknade värden (`city`, `campaign_source`, `payment_method`) fylldes dem i med det vanligaste förekommande värdet i respektive kolumn.

För numeriska kolumner (`shipping_days`, `discount_pct`) användes medianen istället för medelvärdet, eftersom medianen påverkas mindre av extremvärden och därför ger en mer representativ bild av datan.

**Nya variabler**\
Fyra nya variabler skapades för att berika analysen:

-   `order_value` beräknar det faktiska ordervärdet efter rabatt.

-   `order_value_tier` delar in orders i fyra nivåer (Low, Medium, High och Premium) baserat på värde.

-   `delivery_group` grupperar leveranstiden i kategorier från snabb till mycket långsam.

-   `discount_tier` delar in rabatten i nivåer från ingen rabatt till hög rabatt.

Dessa variabler gör det enklare att se mönster och jämföra grupper i analysen.

### **3. Statistiska sammanfattningar**

Datasetet innehåller 1 000 ordrar från 255 unika kunder fördelade över 5 produktkategorier.

**Numeriska nyckeltal:**

Medelvärdet för ordervärde `order_value` var 314 kr, medan medianen låg på 152 kr. Den stora skillnaden tyder på att ett antal höga ordrar drar upp medelvärdet.

Genomsnittligt antal produkter per order `quantity` var 1,36 med en median på 1.

**Andelar:** - *Kundsegment:* `Consumer` utgjorde den största gruppen (52,9%), följt av `Small Business` (30,2%) och slutligen `Corporate` (16,9%).

-   *Kundtyp:* `Returning` klart största typ med (61,3%), följt av `New` (24,5%) och `VIP` (14,2%).

-   *Produktkategori:* `Electronics` (24,3%) och `Fashion` (23,5%) var de största kategorierna, följt av `Home` (20,7%), `Beauty` (15,9%) och `Sports` (15,6%).

-   *Leveranstid:* Den vanligaste leveranstiden för kunder är `Medium (3-5d)` (66,2%), följt utav `Fast (1-2d)` (23,2%) och till sist `Slow(6-9d)` med (10.6%).

**Returgrad och gruppjämförelser:** Den totala returgraden var 14,4%.

-   *Per produktkategori:* `Fashion` hade högst returgrad (16,2%), följt av `Home` (15,9%) och `Beauty` (15,1%). `Sports` hade lägst returgrad (10,9%).

-   *Per region:* `West` hade klart högst returgrad (18,8%), medan `North` hade lägst (11,3%).

-   *Per kundtyp:* Nya kunder (`New`) returnerade oftast (18,0%), jämfört med `VIP` (13,4%) och `Returning` (13,2%).

-   *Per leveransgrupp:* Långsammare leverans hänger ihop med fler returer — `Slow (6–9 dagar)` hade (20,8%) returgrad, `Medium   (3–5 dagar)` (15,0%) och `Fast (1–2 dagar)` (9,9%).

-   *Per ordervärde:* Baserat på tiering `order_value_tier` så är det lite vanligare att mindre ordrar oftare returneras. `Low` (16,4%) och `Medium` (15.6%) ligger något högre jämfört med `Premium` (13,6%) och `High` (12%)

**Ordervärde per kundsegment:** `Small Business` hade högst genomsnittligt ordervärde (346 kr), följt av `Consumer` (322 kr) och `Corporate` (235 kr).

**Leveranstid per region:** `East` hade längst genomsnittlig leveranstid (4,5 dagar), medan `North` hade kortast (3,1 dagar). `South` och `West` låg däremellan (3,8 respektive 3,6 dagar).
